Inventaris van het archief van het Ministerie van Economische Zaken: Directoraat-Generaal voor de Prijzen en voorgangers, (1939) 1940-1956
Nationaal Archief, Den Haag
- een afdeling Prijzen (ook nog in 1943/44), belast met de behandeling van calculatieschema's, maximumprijzen, minimumprijzen en vaste prijzen van landbouw-, veeteelt- en visserijprodukten en industrieel verwerkte agrarische produkten en de behandeling van individuele aanvragen tot prijsverhoging, e
Na de oorlog moesten tengevolge van de ontwrichting van de economie prijsbeheersing en prijspolitiek weer met volle kracht ter hand worden genomen. Een van de eerste maatregelen die - door het Militair Gezag - genomen werd was de uitvaardiging van de Beschikking Prijsstop, beschikking van de Chef van de Staf Militair Gezag van 18 september 1944 nr. 1
Publicatieblad van het Militair Gezag van 28 september 1944 nr 5.
, waarvan door deze ontheffing kon worden verleend; deze bevoegdheid ging later over op de betreffende minister bij art. 2 van de Beschikking Prijsstop van 4 juni 1945
Stcrt. van 8 juni 1945 nr. 7.
. De bestaande prijsregelingen werden bij de Verordening Prijzen, verordening van de Chef van de Staf Militair Gezag van 18 september 1944 nr 29, uit practisch oogpunt grotendeels gehandhaafd, met uitzondering van een paar op typisch Duits belang gerichte voorschriften
Verordening van de Chef van de Staf van het Militair Gezag van 18 september 1944 nr 29, gepubliceerd in het Publicatieblad van het Militair Gezag van 28 september 1944, nr 5.
. Belangrijk in deze verordening was de bepaling in art. 1 dat de Prijsopdrijvings- en Hamsterwet 1939 in zijn werking geacht werd te zijn verlengd en dat de op grond van de wet uitgevaardigde besluiten, voorzover niet bij deze verordening of andere besluiten ingetrokken, gehandhaafd werden. De wet, die in de oorlog langzamerhand steeds meer omzeild was en bij besluit van de Secretarissen-Generaal van Handel, Nijverheid en Scheepvaart en van Landbouw en Visserij, alsmede van de Gemachtigde voor de Prijzen van 24 mei 1943
Stcrt. van 12 juli 1943 nr. 132.
met ingang van 12 juli 1943 zelfs formeel was ingetrokken, is zo na de oorlog weer de basis geworden voor de prijsbeheersing en prijspolitiek
Herleefd krachtens art. 1 van de Verordening Prijzen van de Chef van de Staf van het Militair Gezag met ingang van 28 september 1944.
.
Een belangrijke regeling die door de Verordening Prijzen verviel was het bepaalde omtrent tuchtrechtspraak ingeval van prijsovertredingen in afdeling II van de Organisatiebeschikking Prijsbeheersing. Het gehele Prijsbeheersingsbesluit was eveneens vervallen. In de Verordening Prijzen werden verder hier en daar wat wijzigingen in verband met de gewijzigde situatie aangebracht. Zo moest bijvoorbeeld overal waar in de voorschriften sprake was van de Gemachtigde voor de Prijzen, gelezen worden: "Directeur-Generaal van de Prijzen" (art. 5). Deze ressorteerde onder het in Londen geformeerde Ministerie van Handel, Nijverheid en Landbouw. Gedurende de bijzondere staat van beleg heeft de Chef van de Staf Militair Gezag nog dezelfde bevoegdheden als ministers en secretarissen-generaal en de Directeur-Generaal van de Prijzen gehad op het gebied van het vaststellen van prijsvoorschriften. Gedurende korte tijd is door de Chef van de Staf Militair Gezag uitvaardiging van prijsvaststellingen gedelegeerd aan het College van Algemene Commissarissen voor Landbouw, Handel en Nijverheid te Tilburg. Ook aan de Directeur van de Prijzen zijn nog bevoegdheden van de Chef van de Staf Militair Gezag gedelegeerd
Z.M. van der Zant, De Prijswetgeving in Nederland, blz. 71, Amsterdam 1954.
. Met de beëindiging van de bijzondere staat van beleg op 4 maart 1946
Besluit van 8 september 1945 S. F168.
bleven de door het Militair Gezag uitgevaardigde prijsverordeningen van kracht dank zij de Beschikking Geldende Prijsbeschikkingen van 8 november 1944
Publicatieblad van het Militair Gezag van 27 december 1944 nr. 12.
.
Deze beschikking werd door de Minister van Handel, Nijverheid en Landbouw en zijn ambtgenoot van Justitie uitgevaardigd, tegelijk met het Besluit Berechting Economische Delicten, en trad in werking op 10 november 1944. Hierbij werd bepaald dat alle op het moment van uitvaardiging van de beschikking geldende prijsbeschikkingen, ongeacht door
wie uitgevaardigd, tot nader order als prijsvoorschriften in de zin van art. 3 en 4 van de Prijsopdrijvings- en Hamsterwet 1939 beschouwd werden. Naderhand werden bepaalde in de oorlog uitgevaardigde besluiten zoals het Prijsvormingsbesluit 1941 en het Prijsaanduidingsbesluit 1941 formeel
Bij Wet van 11 mei 1946 S. G116.
verklaard tot uitvoeringsvoorschriften van de Prijsopdrijvings- en Hamsterwet 1939. De werkingsduur van deze wet werd steeds bij wet voor een jaar verlengd tot 1961. Reeds in 1956 werd een ontwerp voor een vervangingswet opgesteld, die echter pas in 1961 tot stand kwam. In dat jaar werd van kracht de Wet van 24 maart 1961 S. 135, houdende regelen op het gebied van de prijzen van goederen en diensten (Prijzenwet). De bestaande regelingen omtrent de tuchtrechtspraak werden omstreeks 1947 niet meer adaequaat voor de veranderde situatie geacht. Derhalve werd een nieuw Wetsontwerp op de Economische Delicten opgesteld, dat in 1950 tot wet verheven werd en in 1951 van kracht werd
Wet van 22 juni 1950 S. K258, in werking getreden op 1 mei 1951.
.
Daar de omschrijving van de bevoegdheden van de nieuwe Directeur-Generaal van de Prijzen, zoals aangeduid in de van kracht gebleven wettelijke regelingen, nogal summier was, is zijn taak nader aangegeven in de beschikking van de Ministers van Handel en Nijverheid, Van Landbouw, Visserij en Voedselvoorziening en van Scheepvaart van 18 februari 1946 nr. 2301 JZ
Stcrt. van 19 februari 1946 nr. 35.
. Het voorbereiden van door de ministers uit te vaardigen prijsregelingen, de medewerking aan de prijspolitiek, de verlening van ontheffingen van bepalingen in prijsvoorschriften, het vaststellen van prijsvaststellingen, het beheer van het Fonds voor de Prijspolitiek en de opsporing van prijsovertreders zijn de belangrijkste elementen van zijn taak.
Organisaties
Het economisch beleid werd bij de nieuwe kabinetsformatie in juni 1945 niet gecentraliseerd bij een minister van Economische Zaken, maar verdeeld over een aantal ministers, die tezamen met enkele andere de Economische Commissie van de Ministerraad vormden.
Prijsvoorschriften werden op voorstel van de Directeur-Generaal van de Prijzen door de betrokken ministers vastgesteld, zodat de Directeur-Generaal van de Prijzen als het speciale, als het ware interdepartementale, orgaan op zijn gebied ten behoeve van elk van deze ministers functioneerde. Prijsvoorschriften voor verkeerstarieven werden door de Minister van Verkeer, prijsvoorschriften voor agrarische produkten en levensmiddelen door de Minister van Landbouw, Visserij en Voedselvoorziening en prijsvoorschriften voor industriele produkten en diensten (behalve verkeer) door de Minister van Handel en Nijverheid uitgevaardigd. Administratief viel de door de Kroon benoemde Directeur-Generaal van de Prijzen onder de Minister van Handel en Nijverheid, aan wie hij ook in eerste instantie verantwoording schuldig was. Vanaf juli 1946 werd dat de Minister van Economische Zaken.
Koninklijk Besluit van 18 juli 1946 S. G186.
Het gesmeerd lopen van de nieuwe dienst van het Directoraat-Generaal van de Prijzen
In de eerste weken na mei 1945 was de naam Directie van de Prijzen.
, die een voortzetting vormde van die van de Gemachtigde voor de Prijzen, ging niet van de ene dag op de andere. Er gingen enige maanden overheen voordat de Centrale Dienst weer vanuit Deventer in fatsoenlijke huisvesting in Den Haag bijeen was. Veel personeelsleden hadden aan het eind van de oorlog ontslag genomen of waren na de oorlog weggezuiverd, omdat velen, vooral bij de opsporings- en berechtingsafdelingen, lid van de NSB waren geweest. Door het controle-apparaat van het Directoraat-Generaal van de Prijzen niet zelf alle controles daadwerkelijk te laten uitvoeren, maar vooral coördinerend te laten optreden bij daadwerkelijke controles door andere instanties, werd het personeelsgebrek goed opgevangen. Na de bevrijding kwam de berechtingstaak natuurlijk niet meer terug bij de opvolger van de Gemachtigde voor de Prijzen. Door de ministers van Justitie en Handel en Nijverheid gezamenlijk werden onafhankelijke Tuchtrechters voor de Prijzen ingesteld voor berechting van prijsovertredingen. Het Directoraat-Generaal voor de Prijzen (Afdeling Juridische Zaken) hield wel toezicht op de organisatorische gang van zaken bij de tuchtrechtspraak tot aan de opheffing van de tuchtgerechten per 1 mei 1951 ten gevolge van het inwerkingtreden van de nieuwe Wet op de Economische Delicten.
Het Directoraat-Generaal van/voor
De omslag tussen de benaming van en voor de Prijzen schijnt in 1948 te liggen, hoewel tot in de jaren 50 functionarissen de term van de Prijzen gebruiken.
de Prijzen was in de periode 1945-1955 als volgt georganiseerd:
Onder de leiding van de Directeur-Generaal van de Prijzen en zijn plaatsvervanger fungeerden:
"Staf"-afdelingen:
Afdeling Secretariaat (en Voorlichting)
Economische Afdeling,
Juridische Afdeling
Afdeling Algemeen Beheer
Prijsvormende Afdelingen:
Afdeling Handel en Nijverheid
Afdeling Landbouw en Voedselvoorziening
Afdeling Verkeer
Afdeling Onroerende Goederen
Afdeling Verzekering en Kredietwezen
Afdeling Diverse Bedrijven
Opsporingsafdelingen
Afdeling Prijscontrole Groothandel en Industrie
Afdeling voor de Prijsbeheersing
De opsporingsafdelingen stonden in verbinding met de onder het Directoraat-Generaal ressorterende Regionale Opsporingsdienst in vijf districten.
Het Directoraat-Generaal had tevens het beheer over het uit de oorlog daterende Fonds voor de Prijspolitiek, welk beheer later door een aparte afdeling, de Afdeling Fonds voor de Prijspolitiek, uitgevoerd werd. De Economische Afdeling had tot taak zich op de hoogte stellen van het peil van de prijzen in binnen- en buitenland en aan te geven welke maatregelen nodig waren om de Nederlandse prijzen te doen aanpassen bij de lonen, de kosten van produktie en het buitenlands prijspeil.
Per 1 april 1946 zijn de Afdeling Prijscontrole Groothandel en Industrie en de Afdeling voor de Prijsbeheersing samengevoegd tot één afdeling: de Prijscontroledienst, later kortweg Controledienst genoemd. Bij besluit van 3 juni 1949 nr. 1593 Dir/Afd. Organisatie werd de gehele controle op de prijzen gelegd bij het controle-apparaat van de Economische Controle Dienst, voorheen Centrale Dienst voor de Economische Controle
De CEDEC werd opgericht bij beschikking van de Minister van Handel en Nijverheid van 20 september 1945.
, welke kwam te ressorteren onder het Directoraat-Generaal voor de Prijzen.
De afwikkeling van zaken van de tuchtrechtspraak uit de oorlog (beroepszaken, openstaande vorderingen etc.) werd direct na de oorlog uitgevoerd door het Centraal Afwikkelings Bureau voor de Inspecties voor de Prijsbeheersing (CABIP), gevestigd te Rotterdam. In feite was dit het bureau van de Inspectie voor de Prijsbeheersing te Rotterdam, voorheen de sub-inspectie Rotterdam (onder Den Haag). Elke regionale inspectie heeft ook nog een eigen (regionaal) afwikkelingsbureau gehad. In 1951 zijn deze werkzaamheden afgerond.
In het jaar 1950 was, zoals blijkt uit de Staatsalmanak, de organisatie van het Directoraat-Generaal voor de Prijzen door het wegvallen van de prijsvormingsafdelingen al sterk vereenvoudigd, in overeenstemming met het economisch herstel. De prijsvormingsaangelegenheden voor industrie en groothandel werden in 1950
Ministerieel Besluit van 21 augustus 1950 nr. 18883 Afd. HN/O.
overgenomen door de Afdeling Prijsvorming van de Directie Industrie en Groothandel van het Directoraat-Generaal voor Handel en Nijverheid. Eveneens in 1950 werd de taak met betrekking tot vervoerstarieven overgenomen door het Ministerie van Verkeer en Waterstaat, Afdeling Vervoerswezen. De bemoeienis met prijzen van onroerende goederen is per 1 januari 1951 door het Ministerie van Wederopbouw en Volkshuisvesting overgenomen. Nadat in 1952 een Afdeling Prijzen geformeerd was bij de Directie Ordeningsvraagstukken
Ministerieel Besluit van 8 juli 1952 nr. 17416 D.-G. van Handel en Nijverheid/AZ.
, was het Directoraat-Generaal voor de Prijzen langzamerhand niet veel meer dan het afwikkelingsbureau voor de Tuchtgerechten
Er was een Centraal Afwikkelingsbureau van de Tuchtgerechten voor de Prijzen, ressorterend onder de Afdeling Juridische Zaken, ingesteld in 1951
en de beheerder van het Fonds voor de Prijspolitiek. Ook dit Fonds werd eind 1952/begin 1953 overgebracht naar de Directie Ordeningsvraagstukken. De gedachte dringt zich op dat het Directoraat-Generaal van de Prijzen de facto per 1 januari 1953 heeft opgehouden te bestaan, maar dat de functie van Directeur-Generaal van de Prijzen (en wellicht van enkele andere medewerkers) nog enige tijd is blijven bestaan uit juridische overwegingen.
Geschiedenis van het archiefbeheer
Bij de Tweede Afdeling bevonden zich vóór inventarisatie vijf archiefblokken (archiefeenheden met eigen naamsaanduiding en eigen nummering) die (hoofdzakelijk) bestonden uit archivalia van De Dienst van de Gemachtigde voor de Prijzen en van het Directoraat-Generaal van de Prijzen. Die archiefblokken waren:
Afdeling Prijzen (grotendeels archief GvdP) 1941-1951, 50, 8 m'
Directoraat-Generaal voor de Prijzen (grotendeels archief DGvdP) c. 1940-1960, 214,5 m'
Inspectie voor de Prijsbeheersing, Centrale Dienst (grotendeels onderdeel van archief GvdP) c. 1940-1944, 2,5 m'
Inspectie voor de Prijsbeheersing, Centraal Afwikkelingsbureau (grotendeels, archief-technisch gezien, eigen CABIP-archief en geen onderdeel van het centrale DGvdP-archief), c. 1941-1950, 2,9 m'
Bureaus voor Onroerende Zaken (zowel GvdP als DGvdP hoofdzakelijk), c. 1941-1951, 1,9 m'
Het archief van de Dienst van de Gemachtigde voor de Prijzen
Algemeen
De dienst is te kenmerken als een dienst met een sterk uitvoerend karakter, hoewel ook op het gebied van de aktieve prijspolitiek in samenhang en overleg met andere instanties beleid gevormd werd. Voor het kunnen uitvoeren van zeer gedetailleerde praktische taken is een gedetailleerd opgezet archief-ordeningssysteem en een strenge handhaving daarvan een eerste vereiste. Gedurende de bestaansperiode van de Dienst is zo'n gedetailleerd archiefordeningssysteem in gebruik geweest en werden veel instructies, circulaires en voorbedrukte formulieren en mappen als ondersteuning bij de postbehandeling en archivering gebruikt. Afdelingen beheerden hun "eigen afdelingsarchief" volgens de centrale normen.
Registratuur en ordening
In principe werd de registratuur centraal geregeld en werd door de afdelingen van het centrale deel van de Dienst van de Gemachtigde voor de Prijzen van één uniform opbergingssysteem gebruik gemaakt. Steeds werd in principe gebruik gemaakt van 1 soort stempel waarop als belangrijkste aangegeven wordt: een gecodeerde aanduiding voor de behandelende afdeling(en) of functionaris(sen) en een gecodeerde aanduiding voor het opbergen van het stuk in een bepaalde map. Wanneer een afdeling noodgedwongen buiten het hoofdpand moest verblijven en zijn eigen registratie verzorgde kon een afwijkend stempel gebruikt worden. Voor de registratie werd een kaartsysteem aangehouden gespecificeerd op naam van de afzender of geadresseerde. Het archief bestond voor het overgrote deel uit geregistreerde en volgens de archiefcode bundelsgewijs geordende stukken. Een klein deel was "bureau-archief" dat zoals gewoonlijk slecht tot matig, min of meer op onderwerp, geordend was.
De codering bestaat uit een rubrieksletter en een decimaal onderverdeeld codegetal. Deze combinaties zijn ook in de betreffende plaatsingslijst terug te vinden. Het blijkt dat de stukken per jaar op code geordend werden. Rubrieken in het archief vloeien deels direct voort uit duidelijke wettelijke taken van de Gemachtigde voor de Prijzen, deels uit de praktische noodzaak de zaken over de eigen organisatie bijeen en apart te houden.
De taakrubrieken werden aangegeven met de (combinatie van) letters:
P "correspondentie prijsvorming" (onderverdeling mbv decimale code)
I.P. "correspondentie prijsvorming" (onderverdeling mbv decimale code)
P.A. "Groep Prijspolitiek" (onderverdeling mbv decimale code)
R.A. "gepubliceerde prijsvoorschriften" (numeriek dossiersysteem)
P.J. "Groep Juridische Aangelegenheden (onderverdeling mbv decimale code) (O deze letter moet gebruikt zijn voor opsporingszaken; hiervan is in het archief niets teruggevonden)
T tuchtrechtzaken (onderverdeeld met decimale code) en
T.I. tuchtrechtzaken, inbeslaggenomen goederen (numeriek dossiersysteem)
(deze rubrieksletters bleken uit de plaatsingslijst van het archiefblok Inspectie voor de Prijsbeheersing, Centrale Dienst)
De rubrieken voor de organisatorische zaken waren:
A "correspondentie huishoudelijke dienst
S "correspondentie interne organisatie en correspondentie met diverse instanties (onderverdeling mbv decimale code)
S.O. "correspondentie groep organisatie"
S.P. "personeelszaken"
S.V. "Secretariaat"
De stukken werden per map chronologisch (t.e.m. 1943) of op afzender/geadresseerde (vanaf 1944) opgeborgen.
Uit het oude inv.nr. 118 van het archiefblok "Afdeling Prijzen" bleek dat een voorstel gedaan is door de "afdeling Archief" bij de Dienst om per 2 januari 1942 over te gaan op een nieuwe code voor de dossiers met de letters:
A = Algemeen Beheer,
C = Comptabiliteit,
G = Gemachtigde,
O = Opsporing,
P = Prijsvorming,
R = Accountantsdienst
S = Secretariaat en
T = Prijstuchtzaken.
In hoeverre dit verwezenlijkt is is niet bekend; bepaalde van deze nieuwe letters zijn niet in het archief aangetroffen.
Toegangen
Het kaartsysteem op afzender/geadresseerde is niet meer aanwezig. De archiefcode vormt de primaire toegang.
Volledigheid
Uit de inv.nrs. 3927 en 3928 van het oude archiefblok "Directoraat-Generaal voor de Prijzen" blijkt dat uit het archief van de Gemachtigde voor de Prijzen indertijd vernietigd is. Bij het doornemen van de plaatsingslijst van het oude archiefblok "Afdeling Prijzen" viel op dat van prijsvormingszaken van na 1941 van bepaalde codegroepen P 3,4,5 niets of praktisch niets aanwezig is. Van de stukken uit het archief van de Gemachtigde voor de Prijzen die in verband met overdracht van taken van de opvolger van de Dienst, nl. het Directoraat-Generaal van de Prijzen, terechtgekomen zijn bij diverse instanties, zijn sommige niet meer aanwezig, andere zijn in het bestand geïncorporeerd. Van het aan het Ministerie van Verkeer en Waterstaat overgedragen deel is niets meer aanwezig bij het Ministerie.
Vreemd archief
Inv.nr. 281-284 van de oude lijst bevatte archief van het College van Algemene Commissarissen voor Landbouw, Handel en Nijverheid, afd. Prijsvorming. Ook was sporadisch archief van de Directie van Handel en Nijverheid aanwezig. Dit materiaal werd afgezonderd ter invoeging in andere archieven.
Het archief van het Directoraat-Generaal voor de Prijzen
Het Directoraat-Generaal voor de Prijzen is eigenlijk qua taak en organisatie een voortzetting van de Dienst van de Gemachtigde voor de Prijzen, zij het met dit duidelijke verschil dat het berechtingsapparaat voor prijsovertredingen niet meer in de organisatie maar daarbuiten was ondergebracht. Het ligt dus voor de hand dat ook het archief van het Directoraat-Generaal een voortzetting is van dat van de Dienst van de Gemachtigde voor de Prijzen.
Registratuur en ordening
Evenals bij het archief van de Gemachtigde voor de Prijzen was het merendeel van de stukken geregistreerd en volgens een registratuurplan met een decimaal ingerichte archiefcode opgeborgen. De ongeregistreerde stukken zijn "bureau-archief" met de gebruikelijke slechte ordening.
De code is ontworpen voor prijsvormingszaken, te behandelen door de afdelingen prijsvorming voor diverse bedrijfstakken, en voor juridische zaken, te behandelen door de afdeling Juridische Zaken. Het onder de afdeling Juridische Zaken ressorterende Centraal Afwikkelingsbureau van de Tuchtgerechten voor de Prijzen maakte eveneens gebruik van de code voor juridische zaken. Elke afdeling zorgde voor zijn eigen archiefgedeelte en had zijn eigen rubrieksletter. De rubrieksletters waren:
H voor de Afdeling Industrie en Handel
M voor de Afdeling Dienstverlenende Bedrijven
L voor de Afdeling Landbouw en Voedselvoorziening
O voor de Afdeling Onroerende Goederen
V voor de Afdeling Verkeer
J voor de Afdeling Juridische Zaken.
Een ander deel, dat door de "staf" van het Directoraat-Generaal voor de Prijzen behandeld werd (Kabinet van de DG, Afd. Secretariaat, Economische Afdeling, Afd. Beheer), werd opgeborgen op registratienummer. De rubrieksletters voor deze eenheden waren resp. DG, S, E en B. Het registratuurplan is beschreven in een stuk in inv.nr. 426. De codelijst springt van 5 op 8 en mist enkele hoge onderverdelingen van codecijfer 8. In het archief is echter wel iets van code 6 aanwezig (archiefzaken), maar code 7 is afwezig in het archief.
De stukken werden per een of meer jaren per code alfabetisch op afzender/geadresseerde of (slecht) chronologisch geborgen per map. De sector Chemie vormde een uitzondering en heeft alle stukken op relatie geordend over een aaneengesloten periode. De Afdeling Fonds voor de Prijspolitiek heeft een numeriek dossiersysteem aangelegd, min of meer overeenkomend met een alfabetische volgorde van de onderwerpsaanduidingen (met een restgroep).
Toegangen
Voor de serie op volgnummer geordende correspondentie van de "staf"afdelingen was uiteraard een namenklapper onontbeerlijk. De serie loopt vanaf 1 mei 1945. De namenklappers voor de stafafdelingen in het archief dateren echter van 1946. Aanvankelijk is de namenklapper per behandelende eenheid opgezet. Naderhand, waarschijnlijk met de invoering van het voor het hele ministerie verplichte fiche-doorschrijf-agendasysteem, per 1 januari 1949, heeft men besloten een algemene namenklapper aan te leggen. Deze loopt tot 1950. Van de Juridische Afdeling zijn echter namenklappers van 1949-1954 aanwezig.
De agenda's van het fiche-doorschrijfsysteem zijn aanwezig tot 1950. Verschillende afdelingen e.d. hebben een eigen registratie aangehouden vanaf 1945 tot waarschijnlijk 1949 (de Afdeling Fonds voor de Prijspolitiek zelfs tot 1956).
Volledigheid
Uit de klapper bleek dat bepaalde stukken niet meer aanwezig waren. Ook bepaalde delen van de klapper ontbraken door overdracht van archiefgedeelten aan andere instanties.
In het stuk dat het registratuurplan beschrijft wordt gezegd dat:
Het archief van de sector Verkeer in verband met de overneming der prijsvormende werkzaamheden door het Ministerie van Verkeer en Waterstaat met ingang van 1-3-1950 door het Ministerie voornoemd in zijn geheel (vanaf 1946) werd overgenomen. Toch bevond zich nog een 15-tal dozen van de sector Verkeer in het archiefblok "Directoraat-Generaal van de Prijzen".
Het archief van de sector Onroerende Goederen is in zijn geheel overgebracht naar de Afdeling Prijsvorming Onroerende Goederen, welke afdeling komt te ressorteren onder het Ministerie van Wederopbouw.
In het bij het Algemeen Rijksarchief berustende deel van het archief van de Economische Controle Dienst zijn stukken uit het archief van het Directoraat-Generaal van de Prijzen en wel voornamelijk van de (Prijs)Controledienst gevoegd bij het directoraat-archief.
Wat nu nog aanwezig is, is voornamelijk archief betreffende (het Fonds voor de) prijspolitiek en prijsvorming, benevens betreffende juridische zaken en organisatorische aangelegenheden. Stukken betreffende opsporing zijn niet of nauwelijks aanwezig.
Vreemd archief